臺灣板橋地方法院刑事判決　　　　　　　　　　　　九十一年度易字第一三七三號
　　公　訴　人　臺灣板橋地方法院檢察署檢察官
　　被　　　告　乙○○
右列被告因違反動產擔保交易法案件，經檢察官提起公訴（九十一年度偵字第六二四
一號），本院判決如左：
    主      文
乙○○無罪。
    理      由
一、公訴意旨略以：被告乙○○於民國（下同）八十九年九月二十九日簽發本票乙紙
    ，向匯通商業銀行股份有限公司（以下簡稱：匯通銀行）板橋分行借款新臺幣（
    下同）六十萬元，購買車號為Ｍ三－五五三九號、Ｍｅｒｃｅｄｅｓ－Ｂｅｎｚ
    賓士牌、Ｃ２２０型自用小客車（車身號碼：ＷＤＢＨＡ２２ＥＯＲＦ０９９５
    ３１號）一輛，並約定自八十九年十月十一日起分三十六期按月償還本息，每月
    應繳二萬二千二百九十八元，並以上開車輛為匯通銀行辦理動產抵押登記，業已
    登記在案，為動產擔保交易之債務人。標的物放置地點約定在被告乙○○之住所
    地即臺北縣三重市○○街三十三號五樓，不得任意遷移或為其他處分。詎被告乙
    ○○自九十年八月五日起即不再繳款，並意圖為自己不法之利益，於九十年間（
    確實日期不詳），將上開汽車遷移至臺北縣蘆洲市○○路某處，致債權人匯通銀
    行追索無著，致生損害於匯通銀行。因認被告乙○○涉犯動產擔保交易法第三十
    八條之罪嫌。
二、按犯罪事實應依證據認定之，無證據不得推定其犯罪事實；又不能證明被告犯罪
    者，應諭知無罪之判決；刑事訴訟法第一百五十四條、第三百零一條第一項分別
    定有明文。又犯罪事實之認定，應憑真實之證據，倘證據是否真實尚欠明確，自
    難以擬制推測之方法，為其判斷之基礎；而認定犯罪事實之證據係指足以認定被
    告確有犯罪行為之積極證據而言，該項證據自須適合於被告犯罪事實之認定，始
    得採為斷罪資料（參照最高法院五十三年臺上字第六五六號、二十九年上字第三
    一○五號判例）。且刑事訴訟上證明之資料，無論其為直接或間接證據，均須達
    於通常一般之人均不致有所懷疑，而得確信其為真實之程度，始得據為有罪之認
    定，若其關於被告是否犯罪之證明未能達此程度，而有合理懷疑之存在，致使無
    從形成有罪之確信，根據「罪證有疑，利於被告」之證據法則，即不得遽為不利
    被告之認定（參照最高法院七十六年臺上字第四九八六號判例）。其以情況證據
    （即間接證據）斷罪時，尤須基於該證據在直接關係上所可證明之他項情況事實
    ，本乎推理作用足以確證被告有罪，方為合法，不得徒憑主觀上之推想，將一般
    經驗上有利被告之其他合理情況逕予排除（參照最高法院三十二年上字第六十七
    號判例）。又告訴人之告訴，係以使被告受刑事訴追為目的，是其陳述是否與事
    實相符，仍應調查其他證據以資審認（參照最高法院五十二年臺上字第一三○○
    號判例）。次按動產擔保交易法第三十八條之罪，以動產擔保交易之債務人主觀
    上有不法利益之意圖，且客觀上並有將標的物遷移之行為始克當之，此觀該法條
    之規定自明。
三、公訴人認被告乙○○涉犯上開罪嫌，無非係以告訴代理人丙○○指訴綦詳，並有
    本票、車輛動產抵押契約書、動產擔保交易動產抵押設定登記書、存證信函、付
    款查詢表各乙紙附卷可稽為其論斷依據。訊據被告乙○○固坦承於前揭時地簽發
    本票向匯通銀行借款，並以所購買之自用小客車為告訴人匯通銀行設定動產抵押
    ，嗣未依約償付貸款等情，惟堅決否認有被訴違反動產擔保交易法之犯行，辯稱
    ：伊於九十年七月間，將該自用小客車借予友人甲○○，嗣因故障而停放於臺北
    縣蘆洲市○○路附近，且因「納莉」颱風來襲而遭淹水而未加修理，復因生意失
    敗而未能償還借款，伊主觀上亦無不法利益之意圖等語。
四、經查：
（一）被告所辯情事核與證人甲○○到庭結證所稱：「（是否有向被告借一部賓士Ｃ
      二二○自小客車？）有，是一部白色的車子。」、「（車子現在在哪裡？）在
      蘆洲，當時車子拋錨我就把車子推進那裡。」、「（為何不把車子還給被告或
      告訴他？）當時車子拋錨時被告有來幫我推車，我有跟他約時間要去把車子推
      去修理，被告說先放著過幾天再處理。」、「（車子有淹水嗎？）有去看過，
      那時只淹一半，後來車子沒有辦法開，遙控器無法啟動。」（見本院九十一年
      七月五日訊問筆錄）、「（是否有跟被告借車子？）有，是在八月借的，被告
      有在開檳榔攤，旁邊有游泳池，我跟被告借車時游泳池已經開放了。我跟被告
      借車是要用來結婚用的，後來沒有結婚，我就送朋友回家，後來在當天晚上車
      子熄火在朋友位於蘆洲市住處樓下，車子壞掉之後我和被告去推車，有叫人來
      看，但沒有辦法啟動，我有跟被告說，後來約在過年前我就去勒戒了，車子我
      有要送去保養場修理，但很難把車拖出來。」、「（車子是否有淹到水？）有
      ，颱風那天我們有去看車，淹到輪子。」、「（當時是否有跟被告說要借幾天
      ？）只是當天而已。」（見本院九十一年七月十九日訊問筆錄）、「（到底是
      何時借車？）差不多七月吧。」、「（推車過去之後有無再移動？）沒有，並
      沒有再開動。」（見本院九十一年七月二十四日審判筆錄）相符；而「納莉」
      颱風於九十年九月十七日侵襲臺灣北部地區，此有中央氣象局颱風警報發布概
      況表一紙足憑，又證人甲○○於九十年十二月二十七日入臺灣臺北看守所附設
      勒戒處所為觀察勒戒一事，亦有本院依職權查詢之在監在押資料足稽，另該車
      業經告訴人於九十一年七月一日自臺北縣蘆洲市○○路二一二巷十六弄十六號
      處取走一事，復據告訴代理人丙○○到庭陳稱無訛（見本院九十一年七月五日
      訊問筆錄），足見被告所辯尚非無據。
（二）又本件「車輛動產抵押契約書」係由告訴人匯通銀行片面事先擬妥，交由被告
      簽章，此觀該契約書自明，係屬定型化契約，則被告於以該車輛設定動產抵押
      時，就契約內容並無商議餘地，而該「車輛動產抵押契約書」內僅記載：「本
      件動產抵押車輛所在地同甲方（即被告）營業所在地或住所地」，並未就被告
      使用該車之地域有所限制，惟本件動產抵押之標的物係車輛－交通工具，其本
      係供人日常生活代步之用，當具移動性，則被告因友人向伊借車而應允借車一
      日，是否即因該車輛不在被告之營業所在地或住所地而認有「遷移」之客觀行
      為已非無疑；況且，被告雖將車借予友人而能未能將車駛回，乃係因車輛故障
      之故，復衡諸告訴代理人陳稱被告係自九十年九月起始未依約繳付借款債務（
      見本院九十一年七月二十四日審判筆錄），且有被告之繳費明細一份附卷足憑
      （見偵卷第十七頁至第十九頁），是被告出借該車予友人甲○○之時（九十年
      七月間）並非處於未能依約繳付借款債務之狀態；抑有進者，被告出借該車至
      告訴人取走該車之期間，其並未使用該車，則實難認被告有何因逃避告訴人追
      索之主觀上不法利益之意圖存在，自不得遽為不利於被告之認定。
五、綜上所述，雖公訴人認被告涉犯動產擔保交易法第三十八條之罪嫌，惟依其所為
    舉證尚不能證明被告有意圖不法之利益而將系爭車輛遷移之行為；此外，本院復
    查無積極證據足資證明被告有何公訴人所指之犯行，揆諸前開說明，本案不能證
    明被告犯罪，自應為被告無罪之諭知。
據上論斷，應依刑事訴訟法第三百零一條第一項，判決如主文。
本案經檢察官游鉦添到庭執行職務。
中      華      民      國    九  十  一  年      七    月    三十一    日
      臺灣板橋地方法院刑事第五庭
                                  法  官  陳  鴻  清
右正本證明與原本無異。
如對本判決不服，應於送達後十日內，向本院提出上訴狀。
                                  書記官  林  蔚  然
中      華      民      國    九  十  一    年    八      月    五      日
